【裁判字號】    98,交聲更,40
【裁判日期】    981231
【裁判案由】    聲明異議
【裁判全文】
臺灣臺中地方法院交通事件裁定        98年度交聲更字第40號
原處分機關  交通部公路總局臺中區監理所臺中市監理站
異  議  人
即受處分人  甲○○
上列異議人因違反道路交通管理處罰條例案件，對於交通部公路
總局臺中區監理所臺中市監理站98年9 月30日所為之裁決（裁監
稽違字第裁61－HC0000000 號）聲明異議，原處分機關不服本院
98年10月14日所為98年度交聲字第3778號交通事件裁定，提起抗
告，經臺灣高等法院臺中分院撤銷發回更審（98年度交抗字第11
16號），本院裁定如下：
    主    文
異議駁回。
    理    由
一、原處分機關略以：異議人即受處分人（以下逕稱異議人）甲
    ○○於民國95年9 月12日18時28分許，騎乘車牌號碼LKK －
    556 號重型機車，在臺中縣霧峰鄉○○○路與北岸路路口，
    因「酒後駕車，經抽血式酒測值277.38Mg/Dl ，換算吹氣式
    酒測值為1.38Mg/L，致本人受輕傷」，為臺中縣警察局霧峰
    交通分隊員警以其有違反道路交通管理處罰條例第35條第1
    項第1 款規定之行為，掣開中縣警交字第HC0000000 號舉發
    通知單舉發，本站遂依道路交通管理處罰條例第35條第1 項
    第1款 及違反道路交通管理事件統一裁罰基準及處理細則第
    43條、第44條及第67條之規定，以裁監稽違字第裁61－HC00
    00 000號裁決書裁處異議人罰鍰新臺幣（下同）4 萬5 千元
    ，吊扣駕駛執照12個月，並施以道安講習，受處分人於96年
    2 月27日已完納罰鍰4 萬5 千元，並執行吊扣機車駕照12月
    、簽收道安講習單等語。
二、受處分人異議意旨略以：本違規案件於95年9 月間業經臺中
    地方法院檢察署檢察官為緩起訴處分，伊已向國庫支付6 萬
    元，96年2 月2 日繳納完畢，又於同年2 月27日繳納交通違
    規4 萬5 千元，有違一事不二罰原則，爰依法請求撤銷原處
    分機關關於罰鍰4 萬5 千元部分之裁罰云云。
三、按道路交通管理處罰條例所定罰鍰之處罰事件已依限期到案
    ，除有繼續調查必要外，其有：1.行為人對舉發事實承認無
    訛。2.行為人委託他人到案接受處罰情形之一者，得不經裁
    決逕依基準表期限內自動繳納之規定收繳罰鍰結案；行為人
    逾指定應到案日期後到案，而有前項第1 款、第2 款情形者
    ，得逕依基準表逾越繳納期限之規定，收繳罰鍰結案；違反
    道路交通管理事件統一裁罰基準及處理細則第41條第1 、2
    項分別定有明文。準此，員警製發之舉發違規道路交通管理
    事件通知單，如被舉發人向指定處所繳納結案者，事實上亦
    發生裁罰效果及執行力，自不能謂非行政處分。再按違反道
    路交通管理事件，行為人認為舉發之事實與違規情形相符者
    ，得於接獲通知單後，親自或委託他人持該通知單，不經裁
    決向指定之處所逕依裁罰基準執行並繳納罰鍰結案；依第48
    條第1 項辦理經繳納罰鍰後，若有不服者，得於20日內向處
    罰機關陳述；違反道路交通管理事件統一裁罰基準及處理細
    則第48條第1 項及第59條第2 項亦分別定有明文。此項規定
    ，係指凡依該細則第48條第1 項規定辦理經繳納罰鍰結案者
    ，倘對於此一裁罰結果不服，應於結案後20日內陳述，倘行
    為人於繳納罰鍰結案後逾20日始提出陳述，自應認其程序為
    不合法（臺灣高等法院臺中分院97年度交抗字第1239號裁定
    意旨參照）。故上開「得於20日內向處罰機關陳述」規定，
    顯係強制規定，20日期滿，受處分人未向處分機關陳述，或
    未有具體表示不服之事實，即喪失異議權。次按交通異議事
    件之程序規定，為提起異議之合法要件，受處分人之異議自
    需合於此項程序規定，法院始得受理並為實體之審查；若交
    通法庭認聲明異議不合法律上之程式或其異議權已經喪失者
    ，應以裁定駁回之，道路交通案件處理辦法第18條前段亦有
    明定。
四、經查，受處分人於95年9 月12日18時28分許，駕駛車牌號碼
    L KK-556號重型機車，行經臺中縣霧峰鄉○○○路與北岸路
    路口處，因「酒後駕車，經抽血式酒測值277.38Mg/Dl ，換
    算吹氣式酒測值為1.38Mg/L，致本人受輕傷」，為臺中縣警
    察局霧峰交通分隊員警當場掣開中縣警交字第HC0000000 號
    違規事件通知單，而受處分人已於96年2 月27日逕依違反道
    路交通管理事件統一裁罰基準及處理細則第41條第2 項及裁
    罰標準表之規定，繳納罰鍰45,000元，並執行吊扣機車駕駛
    執照1 年手續，因受處分人對於舉發事實承認無訛，並已繳
    款結案，故原處分機關未開立裁決書，逕行結案等情，有原
    處分機關違反道路交通管理事件裁決書及交通部公路總局自
    行收納款項收據各1 份附卷可稽。揆諸前揭規定，受處分人
    若仍有不服，至遲應於繳納罰鍰結案後20日內提出陳述，其
    逾越此期限，於98年9 月30日始向原處分機關提出陳述，並
    經原處分機關於同日作出裁決處分，則該處分業因結案逾20
    日而不得再向原處分機關陳述，並因而不得向法院聲明異議
    。故本件異議顯已逾期，而不合法律上程式，且無從補正，
    應予駁回。
五、據上論斷，應依道路交通管理處罰條例第87條第2 項，道路
    交通案件處理辦法第18條前段規定，裁定如主文。
中    華    民    國    98    年    12    月    31    日
                        交通法庭  法  官  蔡美華
上正本證明與原本無異。
如不服本裁定，應於送達後5日內，向本院提出抗告狀。
                                  書記官  張皇清
中    華    民    國    98    年    12    月    31    日

司法院資訊處製作；財團法人民間司法改革基金會備份。
